臺灣臺北地方法院交通事件裁定　　　 　93年度交聲字第991號
原處分機關　臺北市交通事件裁決所
異議人
即受處分人　甲○○
右列受處分人因違反道路交通管理處罰條例事件，對於臺北市交
通事件裁決所中華民國93年9 月1 日所為之處分（原處分案號：
北市裁3 字第裁22─ＡＣ0000000 號、北市裁3 字第裁22─ＡＲ
0000000 號、北市裁3 字第裁22─ＡＲ0000000 號、北市裁3 字
第裁22─ＡＲ0000000 號、北市裁3 字第裁22─Ａ00000000號）
，聲明異議，本院裁定如左：
    主      文
原北市裁3 字第裁22─ＡＣ0000000 號、北市裁3 字第裁22─Ａ
Ｒ0000000 號、北市裁3 字第裁22─ＡＲ0000000 號處分均撤銷
。
上開撤銷部分，甲○○均不罰。
其餘異議駁回。
　　理      由
一、本件處分經過為：異議人即受處分人甲○○所有之車牌號碼
    ＵＫＣ─348 號機車，於民國（下同）90年11月6 日晚上7
    時45分許（北市裁3 字第裁22─ＡＣ0000000 號）、91年10
    月19日下午3 時30分（北市裁3 字第裁22─ＡＲ0000000 號
    ）、92年1 月16日下午5 時54分（北市裁3 字第裁22─ＡＲ
    0000000 號）、92年1 月17日下午5 時34分（北市裁3 字第
    裁22─ＡＲ0000000 號），各在臺北市○○區○○路、大同
    區○○○路、大同區○○○路、大同區○○○路等地劃設有
    紅色實線表示禁止臨時停車之路段停車，另於92年5 月21日
    18時10分（北市裁3 字第裁22─Ａ00000000號）在臺北市大
    安區○○○路○ 段之身心障礙專用停車位違規停車，經臺北
    市政府警察局士林分局、大同分局、大同分局、大同分局、
    大安分局警員各以受處分人所有之機車有違反道路交通管理
    處罰條例第56條第1 項第1 款、第1 款、第1 款、第1 款、
    第10款規定之事實製單舉發，原處分機關乃依前揭道路交通
    管理處罰條例第56條第1 項第1 款、第1 款、第1 款、第1
    款、第10款、違反道路交通管理事件統一裁罰基準及處理細
    則第43條、第44條、第61條及違反道路交通管理事件統一裁
    罰基準表之規定，各裁處受處分人罰鍰新台幣（下同）1200
    元、1200元、600 元、600 元、1200元。
二、受處分人異議意旨略以：我並未收到舉發通知單及舉發照片
    ，係於收到裁決書後，方知其有違規情事，裁罰機關應依法
    舉證違規事實等語。
三、異議駁回部分：
  (一)北市裁3字第裁22─ＡＲ0000000號部分：
    按道路交通管理處罰條例及道路交通安全規則所稱之「汽
      車」，依道路交通管理處罰條例第3 條第8 款及道路交通
      安全規則第2 條第1 項第1 款規定，均包括「機器腳踏車
      」。次按禁止臨時停車線為紅色實線，用以指示禁止臨時
      停車路段，道路交通標誌標線號誌設置規則第169 條第1
      項、第2 項定有明文；而如汽車駕駛人在禁止臨時停車處
      所停車者，處新台幣600 元以上1200元以下罰鍰，道路交
      通管理處罰條例第56條第1 項第1 款亦定有明文。再違反
      道路交通管理處罰條例之行為人，未依規定自動繳納罰鍰
      或未依規定到案聽候裁決，處罰機關固得依前揭處理細則
      第44條第1 項之規定及基準表對行為人逕行裁決，惟該條
      項規定乃必以行為人經合法收受違反道路交通管理事件通
      知單，無正當理由未依該違反道路交通管理事件通知單上
      所載應到案日期為罰鍰之繳納或到案聽候裁決時，方有適
      用，易言之，如於訴訟上無從證明行為人已合法收受舉發
      通知單之送達，即難認行為人係故意不在應到案日期前到
      案。
    經查，受處分人所有之車輛在右開時、地於紅色實線之禁
      止臨時停車處所停車之違規事實，有台北市政府警察局大
      同分局93年12月1 日北市警同分交字第09363862500 號函
      附採證照片1 紙附卷可稽，是受處分人前開違規事實明確
      ，已堪認定。再本案之送達情形，經台北市政府警察局交
      通警察大隊回覆以：查北市裁3 字第裁22─ＡＲ0000000
      號舉發通知單，則因招領逾期遭退回，案經錄辦單退後，
      已依行政程序法第74條及76條規定於92年10月2 日再另予
      郵寄，寄存於台北市中山區郵局，辦理寄存送達中等語，
      有該大隊93年9 月22日北市警交大3 字第09365467500 號
      函在卷可按，即迄今尚不能提供回證，自不能認為合法送
      達。
    綜上所述，受處分人所有前開車號機車確有在前揭時、地
      於紅色實線之禁止臨時停車處所停車之違規事實；再如前
      所述，違反道路交通管理處罰條例之行為人，未依規定自
      動繳納罰鍰或未依規定到案聽候裁決，處罰機關固得依上
      揭處理細則第44條第1 項規定及違反道路交通管理事件統
      一裁罰基準表，對行為人逕行裁決，惟該條項規定乃必以
      行為人經合法收受舉發通知單後，無正當理由未依該舉發
      通知單上所載應到案日期為罰鍰之繳納或到案聽候裁決時
      ，方有適用；易言之，如行為人未能合法收受舉發通知單
      之送達，即難認處罰機關可對行為人為逕行裁決。惟本件
      受處分人已聲明異議，應認為已對舉發通知單之違規事實
      不服，故由本院逕以受處分人係於應到案期日內到案，而
      依違反道路交通管理事件統一裁罰基準表予以裁定處罰最
      低額。從而，原處分機關依道路交通管理處罰條例第56條
      第1 項第1 款、違反道路交通管理事件統一裁罰基準及處
      理細則第43條、第44條、第61條及違反道路交通管理事件
      統一裁罰基準表之規定，裁處受處分人最低額罰鍰600 元
      ，並無違誤。本件受處分人之異議為無理由，自應將其異
      議駁回。
  (二)北市裁3字第裁22─Ａ00000000號部分：
    再按於身心障礙專用停車位違規停車者，處新台幣600 元
    以上1200元以下罰鍰，道路交通管理處罰條例第56條第1 項
    第10款亦定有明文。
    經查，受處分人所有之車輛在右開時、地於身心障礙專用
      停車位違規停車之違規事實，有台北市政府警察局大安分
      局93年11月4 日北市警安分交字第09364761500 號函附採
      證照片1 紙附卷可稽，是受處分人前開違規事實明確，已
      堪認定。再本案之送達情形，經台北市政府警察局交通警
      察大隊回覆以：查本案業於92年6 月6 日郵寄在案，惟無
      單退或公示送達錄案資料，並已逾郵件處理規則第60條之
      6 個月查詢期限等語，有該大隊93年9 月17日北市警交大
      3 字第09365551000 號函在卷可按，即無從證明已合法送
      達受處分人。
    綜上所述，受處分人所有前開車號機車確有在前揭時、地
      於於身心障礙專用停車位違規停車之違規事實；再如前所
      述，違反道路交通管理處罰條例之行為人，未依規定自動
      繳納罰鍰或未依規定到案聽候裁決，處罰機關固得依上揭
      處理細則第44條第1 項規定及違反道路交通管理事件統一
      裁罰基準表，對行為人逕行裁決，惟該條項規定乃必以行
      為人經合法收受舉發通知單後，無正當理由未依該舉發通
      知單上所載應到案日期為罰鍰之繳納或到案聽候裁決時，
      方有適用；易言之，如行為人未能合法收受舉發通知單之
      處分人已聲明異議，應認為已對舉發通知單之違規事實不
      服，故由本院逕以受處分人於應到案期日內到案，而依違
      反道路交通管理事件統一裁罰基準表予以裁定處罰最低額
      。從而，原處分機關依道路交通管理處罰條例第56條第1
      項第10款、違反道路交通管理事件統一裁罰基準及處理細
      則第43條、第44條、第61條及違反道路交通管理事件統一
      裁罰基準表之規定，裁處受處分人最低額罰鍰1200元，並
      無違誤（註：違反道路交通管理事件統一裁罰基準表之規
      定，違反道路交通管理處罰條例第56條第1 項第10款者，
      不論於應到案日期前到案或逾應到案日期30日後到案，均
      裁處1200元）。本件受處分人之異議為無理由，自應將其
      異議駁回。
四、撤銷原處分，改判不罰部分─即北市裁3 字第裁22─ＡＣ
    0000000 號、北市裁3 字第裁22─ＡＲ0000000 號、北市裁
    3 字第裁22─ＡＲ0000000 號部分：
  (一)按法院受理有關交通事件，準用刑事訴訟法之規定，道路交
    通管理處罰條例第89條定有明文。是最高法院76年台上字第
    4986號判例「認定犯罪事實所憑之證據，雖不以直接證據為
    限，間接證據亦包括在內，然而無論直接證據或間接證據，
    其為訴訟上之證明，須於通常一般之人均不致有所懷疑，而
    得確信其為真實之程度者，始得據為有罪之認定，倘其證明
    尚未達到此一程度，而有合理之懷疑存在而無從使事實審法
    院得有罪之確信時，即應由法院為諭知被告無罪之判決。」
    所揭示刑事訴訟法上法院認定事實之最重要原則之一，即認
    定被告有罪，就該有罪事實不能有任何之合理懷疑存在（
    beyond the reasonable doubt）之 原則，於法院審理行為
    人違反道路交通管理處罰條例案件時，當有其適用。易言之
    ，法院審理行為人違反道路交通管理處罰條例案件，當踐行
    完畢調查證據程序，而為事實認定時，如就原處分機關所認
    定之行為人違規事實仍有合理懷疑，無法確信行為人確有該
    當於道路交通管理處罰條例各該處罰條文之構成要件事實時
    ，本院即應基於罪疑惟輕之原則為有利於行為人之解釋，作
    對受行為人有利之認定。
  (二)經查，關於上開3 案之採證照片，經原舉發機關函覆受處分
    人均略以：已逾保存期限1 年，致無法提供照片等語，有台
    北市政府警察局士林分局93年9 月13日北市警士分交字第
    09363572700 號書函、台北市政府警察局大同分局93年9 月
    29日北市警同分交字第09363070000 號函及台北市政府警察
    局中山分局93年12月14日北市警中分交字第09366253800 號
    函各1 份在卷可憑，是此部分違規事實，既無任何證據可資
    證明，自應作對受處分人有利之認定。準此，原處分機關以
    違規事實明確，遽對受處分人分別裁處1200元、1200元、
    600 元之罰鍰，即難認為允當，應認受處分人之異議為有理
    由，自應由本院將上開3 案處分均撤銷，改諭知受處分人不
    罰。
五、綜上所述，關於北市裁3 字第裁22─ＡＲ0000000 號、北市
    裁3 字第裁22─Ａ00000000號部分，雖已可認定受處分人有
    違規事實，惟並無從認定已合法送達舉發通知單，故原處分
    機關分別依道路交通管理處罰條例第56條第1 項第1 款、第
    10款、違反道路交通管理事件統一裁罰基準及處理細則第43
    條、第44條、第61條及違反道路交通管理事件統一裁罰基準
    表之規定，各裁處受處分人最低額罰鍰600 元及1200元，並
    無違誤；關於北市裁3 字第裁22─ＡＣ0000000 號、北市裁
    3 字第裁22─ＡＲ0000000 號、北市裁3 字第裁22─ＡＲ
    0000000 號部分，並無採證照片，即無從認定受處分人確有
    違規事實，自應由本院將原處分撤銷，改諭知不罰。
據上論斷，應依道路交通案件處理辦法第19條、第20條，裁定如
主文。
中　　華　　民　　國　　94　　年　　1 　　月　　3 　　日
                            臺灣臺北地方法院交通法庭
                                法　官  官信成
右正本證明與原本無異。
如不服本裁定應於送達後五日內向本院提出抗告狀。
                                書記官  蔡嘉萍
中　　華　　民　　國　　94　　年　　1 　　月　　3 　　日
